【裁判字號】    97,抗,1540
【裁判日期】    970916
【裁判案由】    裁定更正
【裁判全文】
臺灣高等法院民事裁定                  97年度抗字第1540號
抗  告  人  華南商業銀行股份有限公司
法定代理人  乙○○
代  理  人  甲○○
上列抗告人因與相對人丙○○、丁○○等間假扣押事件，對於中
華民國97年8月21日97年度裁全字第6661號所為裁定提起抗告，
本院裁定如下：
      主  文
抗告駁回。
抗告費用由抗告人負擔。
      理  由
一、抗告人於原法院聲請准對相對人所有財產在新台幣（下同）
    917萬2,065  元範圍內為假扣押，經原法院裁定准抗告人以
    458 萬6,000 元或同面額之中央政府建設公債甲類第一期債
    票為相對人供擔保後，得對相對人在原法院轄區內之財產在
    917萬2,065元之範圍內為假扣押。抗告人嗣以原法院為本案
    第一審管轄法院，伊得對相對人所有財產為假扣押，不問假
    扣押標的是否於原法院轄區內為由，聲請原法院將假扣押裁
    定主文「得對債務人在本院轄區範圍內之財產」，更正為「
    得對債務人之財產」，經原法院以抗告人主張之合意管轄與
    民事訴訟法第24條規定應以文書證之之要件不符，原裁定並
    無顯然錯誤為由，駁回抗告人之聲請。抗告人抗告意旨略以
    ：消費借貸契約已於第29條約定以原法院為第一審管轄法院
    ，其與相對人確已合意以原法院為第一審管轄法院，原裁定
    駁回其更正之聲請，於法未合，求為將原裁定廢棄等語。
二、惟按裁定如有誤寫、誤算或其他類此之顯然錯誤者，法院得
    隨時以裁定更正之，此觀民事訴訟法第239條準用第232條第
    1 項規定自明。該所謂顯然錯誤，乃指判決中所表示者與法
    院本來之意思顯然不符者而言，而所謂表示與意思不符，包
    括法院所「無」之意思，而於判決中誤為表示，或法院所「
    有」之意思，而於判決中漏未表示或表示錯誤等情形在內；
    又如理由中現出之意思，漏未表示於主文；或主文中已有表
    示，而於理由中並未現出者，均屬之。故更正裁定，並非法
    院就事件之爭執重新為裁判，不過將裁判中誤寫、誤算或其
    他類此之顯然錯誤，加以更正，使裁判中所表示者，與法院
    本來之意思相符，原裁判之意旨，並未因而變更（最高法院
    41 年度台抗字第66號、79年度台聲字第349號判例、78年度
    台聲字第367號裁定意旨參照）。
三、經查，本件原法院准許假扣押裁定主文第一項諭知「債權人
    （即抗告人）以新台幣肆佰伍拾捌萬陸仟元或同面額之中央
    政府建設公債甲類第一期債票為債務人供擔保後，得對債務
    人在本院轄區內之財產在新台幣玖佰壹拾柒萬貳仟零陸拾伍
    元之範圍內為假扣押」，其理由項下則記載「本件債權人就
    其所主張之請求及假扣押原因，除已提出貸款契約影本等件
    外，復據陳明願供擔保以補釋明之不足，所請假扣押核無不
    合，應予准許」，經核無法院所「無」之意思，而於裁定中
    誤為表示，或法院所「有」之意思，而於裁定中漏未表示或
    表示錯誤之情形，亦無理由中現出之意思，漏未表示於主文
    ；或主文中已有表示，而於理由中並未現出之情形，應無民
    事訴訟法第232條第1項規定之顯然錯誤之情形。原法院以原
    裁定並無顯然錯誤，駁回抗告人之聲請，核無違誤。抗告人
    指摘原裁定不當，求予廢棄改判，為無理由，應予駁回。至
    於原法院是否為抗告人與相對人合意之本案管轄法院，抗告
    人可否於原法院聲請就相對人所有，包含非屬原法院轄區之
    財產於其債權額範圍內為假扣押，則屬原准許假扣押裁定有
    無不當，抗告人是否對之提起抗告爭執之另一問題，併此敘
    明。
四、據上論結，本件抗告為無理由，應予駁回，爰裁定如主文。
中    華    民    國    97    年    9     月    16    日
                    民事第三庭
                        審判長 法  官 林敬修
                               法  官 吳青蓉
                               法  官 張靜女
正本係照原本作成。
本裁定除以適用法規顯有錯誤為理由，並經本院許可外，不得再
抗告。如提起再抗告，應於收受後10日內委任律師為訴訟代理人
向本院提出再抗告狀。並繳納再抗告費新台幣１千元。
?
中    華    民    國    97    年    9     月    16    日
                               書記官 廖麗蓮


司法院資訊處製作；財團法人民間司法改革基金會備份。
